【裁判字號】    95,抗,931
【裁判日期】    950731
【裁判案由】    假扣押
【裁判全文】
臺灣高等法院民事裁定                   95年度抗字第931號
抗  告  人  乙○○
代  理  人  黃永琛律師
複代理人    張世柱律師
相  對  人  甲○○
代  理  人  楊金順律師
複代理人    游朝義律師
上列抗告人與相對人甲○○間假扣押事件，對於中華民國95年5
月15日臺灣臺北地方法院95年度裁全字第6060號裁定，提起抗告
，本院裁定如下：
    主  文
原裁定廢棄。
相對人之聲請駁回。
聲請及抗告訴訟費用由相對人負擔。
    理  由
一、按債權人就金錢請求或得易為金錢請求之請求，欲保全強制
    執行者，得聲請假扣押。假扣押非有日後不能強制執行或甚
    難執行之虞者，不得為之。請求及假扣押之原因應釋明之。
    前項釋明如有不足，而債權人陳明願供擔保或法院認為適當
    者，法院得定相當之擔保，命供擔保後為假扣押，民國（下
    同）92年2月9日修正公布之民事訴訟法第522條第1項、第
    523條第1項及526條第1、2項所明定。依上開規定可知，債
    權人聲請假扣押，應就其請求及假扣押之原因加以釋明。該
    項釋明如有不足，而債權人陳明願供擔保或法院認適當者，
    法院得定相當之擔保，命供擔保後為假扣押，若債權人就其
    請求及假扣押之原因絲毫未予釋明，法院即不得命供擔保後
    為假扣押（參見最高法院94年度台抗字第665號判決要旨）
    。
二、本件相對人聲請意旨略以：伊於民國（下同）91年4月5日與
    抗告人訂立不動產買賣契約，雙方約定總價新台幣（下同）
    4,100萬元，惟抗告人於92年間認系爭房屋有重大瑕疵而主
    張解除買賣契約，並經原審法院以92年度重訴字第1942號判
    決伊應返還買賣價金4,100萬元在案。然系爭房屋及基地交
    付抗告人後，業由抗告人加以整建房屋前院、後院及地板，
    則抗告人於解約後依法應回復原狀，或支付因回復原狀所生
    費用。惟抗告人以本件買賣房地向銀行貸款，並設有高額抵
    押權，為恐抗告人日後有不能強制執行或甚難執行之虞，或
    其他債權人聲明參與分配，爰聲請就抗告人財產於回復原狀
    所需估價費用新台幣（下同）2,854,211元範圍內予以假扣
    押，並願供擔保以代釋明之不足等語。
三、抗告意旨略以：伊提起解除契約返還價金之訴，業經原法院
    判決相對人應給付伊4,100萬元及自91年4 月5日起至清償日
    止按週年利率5%計算之利息，而算至95年4月5日止，相對人
    至少應給付伊本息4,920萬元。而伊就系爭房屋所為之整建
    行為，屬就返還之物而支出之有益費用，依民法第259條規
    定得請求相對人返還。又縱認伊應給付回復原狀費用
    2,854,211元，然相對人既應給付伊4,920萬元，亦足以抵償
    ，足見相對人顯無保全債權之必要，亦無日後不能強制執行
    或甚難執行之虞，其本件假扣押之聲請自非合法等語。
四、經查，契約解除，雙方互負回復原狀之義務，民法第259條
    定有明文，此項互負之義務，依同法第261條準用264條之規
    定，於他方未為對待給付前，得拒絕自己之給付，相對人主
    張伊對抗告人有回復原狀所生費用2,854,211元之債權，係
    以抗告人解除兩造間之房屋買賣契約為前提，然抗告人於解
    除契約後，依法對相對人享有請求返還買賣價金4,100萬元
    及自91年4月5日起至清償日止按年息5%計算之利息，則算至
    95年4月5日止，其債權金額至少為4,920萬元。從而，縱使
    其中4,100萬元之債權與相對人之房屋返還請求權互為對待
    給付，抗告人仍享有超過4,100萬元之金錢債權810萬元，故
    抗告人主張以價金返還請求權與系爭回復原狀所生費用相抵
    銷，已足抵償等語，即非無據，故就相對人之回復原狀費用
    請求權，不會發生日後難以執行或甚難執行之虞，本件相對
    人就假扣押之原因未能加以釋明，依前開說明，法院即不得
    命供擔保後為假扣押，原裁定予以准許，於法尚有未合，抗
    告意旨指摘原裁定不當，求予廢棄改判，為有理由，應由本
    院自為裁判如主文第二項所示。
五、據上論結，本件抗告為有理由，爰裁定如主文。
中    華    民    國    95    年    7     月    31    日
                  民事第十四庭  審判長法  官  許正順
                                      法  官  鍾任賜
                                      法  官  張  蘭
正本係照原本作成。
本裁定除以適用法規顯有錯誤為理由，並經本院許可外，不得再
抗告。如提起再抗告，應於收受後10日內委任律師為訴訟代理人
向本院提出再抗告狀。並繳納再抗告費新台幣１千元。
中    華    民    國    95    年    8     月    2     日
                                      書記官  應瑞霞


司法院資訊處製作；財團法人民間司法改革基金會備份。
